臺灣臺南地方法院刑事判決　　　　　　　 99年度易字第951號
公　訴　人　臺灣臺南地方法院檢察署檢察官
被　　　告　戴志翔
上列被告因詐欺案件，經檢察官提起公訴（99年度偵字第
6191 號），本院判決如下：
    主  文
戴志翔幫助共同意圖為自己不法之所有，以詐術使人將本人之物
交付，處拘役伍拾日，如易科罰金，以新臺幣壹仟元折算壹日。
    事  實
一、戴志翔明知將自己之金融機構帳戶提供他人使用，將可能遭
    詐騙集團利用作為犯罪工具，猶基於縱有人以其金融帳戶實
    施財產犯罪亦不違背其本意之不確定故意，於民國99年1月4
    、5日間某時將所申設之台北富邦商業銀行安平分行（下稱
    台北富邦銀行）帳號000000000000號帳戶之提款卡、密碼等
    物品，寄送至臺中市中屯區自稱「大華有限公司」予姓名、
    年籍不詳自稱「謝姐」成年人之詐欺集團使用。嗣該詐欺集
    團成員即意圖為自己不法之所有，於99年1月6日15時20分許
    撥打電話予陳美伶，佯稱係陳美伶之友，因需資金週轉，欲
    向陳美玲借調現金，致陳美伶陷於錯誤，於99年1月7日11時
    34 分許，至南投市○○路11號臺灣銀行中興分行匯款新臺
    幣(下同)3萬元至戴志翔所有前揭帳戶中。嗣遭提領一空，
    陳美伶察覺有異，報警處理始悉受騙。
二、案經雲林縣警察局台西分局報告臺灣臺南地方法院檢察署檢
    察官偵查起訴。
    理  由
一、訊據被告戴志翔對於其於上開時、地，將其所有之上開台北
    富邦銀行安平分行帳戶金融卡及密碼等帳戶資物寄交予「大
    華有限公司」，暨被害人陳美伶遭騙將30,000元匯入上開台
    北富邦銀行安平分行帳戶，旋遭人提領等情並不爭執，惟矢
    口否認涉有幫助詐欺取財犯行，辯稱：之前在找工作的時候
    ，我打電話給應徵的人員，他說要我寄帳戶資料過去，我是
    為了找工作也沒有想很多云云。惟查：
  (一)上開證人即被害人陳美伶遭詐騙而將上開金錢匯款存入上開
    台北富邦銀行安平分行帳戶，旋遭人經由自動櫃員機跨行提
    領等事實，業據證人陳美伶於警訊時證述明確（見警卷第4
    、5頁），復有被害人陳美伶匯款之自動櫃員機交易明細表
    、被告上揭帳戶開戶資料及歷史交易清單各1份在卷可參，
    其所匯入之款項，復旋經不詳之人提領取得，致難以追查其
    流向，是以，證人所述遭人詐欺取財一節，自堪採信；並可
    認定該等詐騙集團利用被告交付之上開帳戶及提款卡（含密
    碼），向證人遂行詐欺取財犯行，顯為有計畫之實施犯罪。
  (二)被告固以上開情詞置辯，惟未提出任何證據足認其辯解之可
    信。雖經檢察官調取其0000000000號行動電話通紀錄等附卷
    為佐（見偵卷第15─17頁），但是，(1)金融存款帳戶，事關
    存戶個人財產權益之保障，與存戶之印鑑章、提款卡結合，
    其專屬性、私密性更形提高，除非本人或與本人具密切之關
    係者，難認有何理由可自由流通使用該帳戶、提款卡及密碼
    ，一般人亦均有應妥為保管，恆係吾人日常生活經驗與事理
    。而被告於偵查中自承其不知對方即大華有限公司之真實背
    景等，（見偵卷第5頁），衡之常情，帳戶提款卡及密碼屬
    於私人金融往來之重要物品，應無任意交付予身分不詳之人
    之理，況被告為20餘歲之成年人，且會自己開戶使用，對社
    會環境應有相當接觸及認識，對金融存款帳戶之管理應有相
    當認識及生活經驗，且被告亦自承，將帳戶提款卡及密碼交
    付給真實姓名年籍不詳之人，有可能被對方作為不法使用（
    見本院卷第17頁背面），竟仍甘冒帳戶、提款卡遭有心人士
    作為犯罪工具利用之危險，將密碼率爾告知真實姓名年籍不
    詳之成年人，供之使用帳戶，核與一般人管理金融帳戶之常
    情大相違背。(2)又被告於偵查中辯稱，於交付帳戶資料後，
    曾經以0000000000號碼的行動電話與對方報上電話及他留給
    我等電話電話聯絡，觀諸檢察官向電信業者「台灣大哥大」
    調得之門號0000000000號行動電話之98年12月25日起至99
    年1月15的雙向通聯紀錄1份（見偵卷第15─17頁），被告雖
    有於99年1月12日與其所指之交付對象電話0000000000號電
    話聯絡，惟此聯絡係在被害人陳美伶遭詐騙報警處理後數日
    之久，倘被告確係急於找工作，理應於自稱寄交帳戶資料後
    ，即電話追蹤查尋，而非案發後才去查尋。顯見被告所辯其
    係為了工作沒想這麼多云云，應屬虛妄之詞，不能信為真正
    。(3)再依被告於偵查及審理中供承：應徵作六合彩簽賭的匯
    款之用（見偵卷第4頁）。惟查，若客戶有轉帳需要，直接
    轉帳給公司即可，何需先轉給被告個人，再由公司自被告帳
    戶內提領；再者，六合彩係賭博之行為，提供帳戶資料給賭
    博之犯罪者匯款、提款本質上亦屬幫助犯罪之行為，顯見被
    告於寄交本件提款卡及密碼給對方時，即有幫助犯罪之故意
    ，故被告辯稱是為了找工作沒想那麼多云云，顯不可信，係
    臨訟卸責之詞，被告自可預見其提款卡帳戶係供不明身分，
    以作為詐欺取財收取被害人匯入款項之帳戶無誤。(4)至於通
    聯紀錄僅足證明可能係被告與詐騙集團成員開始聯絡之訊息
    管道，尚不足為被告上開所辯可信為真正之有利認定。另被
    告於本院審理時，自承知道帳戶資料淪入不詳姓名之人手中
    可能淪為犯罪工具等情，然被告在發覺有異，無法取回存摺
    及提款卡等資料後，對於重要之存摺及提款卡在無法取回之
    時，竟然沒有報警，也沒有向銀行辦理掛失止付，由此可見
    ，被告對於所交付之存摺及提款卡等資料無法取回，應該已
    有相當之認識及預見，故被告辯稱沒有幫助詐欺之故意，顯
    係卸責之詞。
  (三)按非有正當理由，竟徵求他人提供帳戶供其使用，客觀上可
    預見其目的，係供某筆資金之存入，再行領出之用，且該筆
    資金之存入及提領過程係有意隱瞞其流程及行為人身分曝光
    之用意，一般人本於一般認知能力均易於瞭解，最高法院93
    年度臺上字第31號判決意旨可資參照。被告將上開帳戶之提
    款卡、密碼任意交予他人，嗣該帳戶果然成為詐騙集團施行
    詐騙行為後被害人匯入款項帳戶之用，進而順利由詐騙集團
    成員將匯入款項提領一空，則被告係基於幫助詐騙集團行騙
    ，在上開時、地，將上開帳戶資料交予詐騙集團成員使用，
    應屬唯一合理之解釋。又金融帳戶為個人理財之工具，申請
    開設金融帳戶並無任何特殊之限制，一般民眾皆可以存入最
    低開戶金額之方式申請開戶，一個人可以在不同之金融機構
    申請多數之存款帳戶使用，並無何困難，此乃眾所週知之事
    實，則依一般人之社會生活經驗，苟見非親非故之人不以自
    己名義申請開戶，反而以出價蒐購或租用或借用等方式向他
    人蒐集金融機構帳戶供己使用，衡情當知悉蒐集金融帳戶者
    ，係將所蒐集之帳戶從事財產犯罪。況觀諸現今社會上，詐
    騙者蒐購人頭帳戶，持以做為信貸、手機簡訊詐欺之事，常
    有所聞，出賣、出租或出借帳戶予非親非故之人，受讓人係
    為從事財產犯罪，已屬人盡皆知之事。本件被告明知其上開
    帳戶提款卡及密碼等有關個人財產、身分之物品，將淪落於
    不明人士手中，極易被利用為與財產有關之犯罪工具，竟願
    將提款卡（含密碼）交付不詳姓名年籍之人，顯然對於該帳
    戶將作為不法使用，有所認知，不違背其之本意。是雖卷內
    事證並無積極證據證明被告知悉實施詐欺者將如何犯罪，無
    法認定被告與該犯罪集團成員有實施詐欺取財犯行之犯意聯
    絡，但被告既對金融帳戶交付他人使用，可能遭持以從事財
    產犯罪有所認知，其有幫助他人犯詐欺罪之意甚明。
  (四)另自詐騙集團之立場審酌，該集團成員既知利用他人之帳戶
    掩飾犯罪所得，當知社會上一般正常之人如帳戶存摺、提款
    卡、印鑑遭竊或遺失，為防止拾得或竊得之人盜領其存款或
    作為不法使用而徒增訟累，必於發現後立即報警或向金融機
    構辦理掛失止付，在此情形下，如仍以該帳戶作為犯罪工具
    ，則在該集團向他人詐騙，並誘使被害人將款項匯入該帳戶
    後，極有可能因帳戶所有人掛失止付而無法提領，則該集團
    大費周章從事於犯罪之行為，甘冒犯罪後遭追訴、處罰之風
    險，卻只能平白無故替原帳戶所有人匯入金錢，而無法遂行
    犯罪之目的，是以，詐騙集團若非確定該帳戶所有人不會立
    即報警或掛失止付，以確定該集團能自由使用該帳戶提款、
    轉帳，當不至於以該帳戶從事犯罪。本件被害人匯款至上開
    台北富邦銀行安平分行帳戶後，隨即於當日遭詐騙集團成員
    領取一空，益徵該詐騙集團成員向被害人詐騙時，確有把握
    本件帳戶所有人或使用人不會立即報警或向金融機構辦理掛
    失止付。足見被告確有將上開帳戶之提款卡，連同密碼，提
    供詐騙集團成員使用之事實無疑。
  (五)綜上，被告客觀上有幫助詐欺取財之事實，主觀上亦有幫助
    詐欺取財不確定之故意，足堪認定。是本件事證明確，被告
    犯行堪以認定，應依法論科。
二、按刑法上之幫助犯，係對於犯罪與正犯有共同之認識，而以
    幫助之意思，對於正犯資以助力，而未參與實施犯罪之行為
    者而言（最高法院75年度臺上字第1509號、88年度臺上字第
    1270號判決亦同此意旨）。是以，如未參與實施犯罪構成要
    件之行為，而係出於幫助之意思提供助力，即屬幫助犯，而
    非共同正犯。本件被告僅提供帳戶讓被害人存入款項，其行
    為性質上僅可認為係詐欺取財構成要件以外之幫助行為，尚
    難遽認係與前述詐欺取財行為人本於共同犯罪之犯意聯絡，
    而有參與或分擔向被害人等詐欺之犯行。核被告戴志翔所為
    ，係犯刑法第30條第1項、第339條第1項幫助詐欺取財罪，
    並依刑法第30條第2項之規定，按正犯之刑度減輕之。爰審
    酌被告隨意提供個人極為重要之金融帳戶，供詐騙行為人獲
    取犯罪所得，嚴重影響社會秩序，造成犯罪偵查困難，致使
    此類犯罪手法層出不窮，受害民眾增加，被告犯罪後否認犯
    行，併考量本件被害人遭詐騙之金額為30000元，金額非鉅
    ，暨被告無犯罪前科，素行良好，但未賠償被害人之損害，
    被告工作收人不高，尚有子女待撫養、本件犯罪情節等一切
    情狀，量處如主文所示之刑，並諭知易科罰金之折算標準。
    公訴人雖求處有期徒刑四月，但經本院審酌上揭情狀後，認
    以處如主文所示之刑為妥，併此敘明。
據上論斷，應依刑事訴訟法第299條第1項前段，刑法第30條第1
項前段、第2項、第339條第1項、第41條第1項前段，刑法施行法
第1條之1第1項、第2項前段，判決如主文。
本案經檢察官宋文宏到庭執行職務。
中    華    民    國    100    年    1    月    17    日
                  刑事第三庭  審判長法  官  朱中和
                                    法  官  陳威龍
                                    法  官  黃堯讚
以上正本證明與原本無異。
如不服本判決應於收受本判後10日內向本院提出上訴書狀，並應
敘述具體理由。其未敘述上訴理由者，應於上訴期間屆滿後20日
內向本院補提理由書狀（均須按他造當事人之人數附繕本）「切
勿逕送上級法院」。
                                    書記官  黃秋萍
中    華    民    國   100    年    1     月    20    日
附記：
中華民國刑法第339條（普通詐欺罪）
意圖為自己或第三人不法之所有，以詐術使人將本人或第三人之
物交付者，處 5 年以下有期徒刑、拘役或科或併科 1 千元以下
罰金。
以前項方法得財產上不法之利益或使第三人得之者，亦同。
前二項之未遂犯罰之。